臺灣板橋地方法院交通事件裁定　　　　 96年度交聲字第494號
原處分機關　交通部公路總局臺北區監理所蘆洲監理站
異　議　人
即受處分人　甲○○
上列受處分人即異議人因違反道路交通管理處罰條例案件，對於
交通部公路總局臺北區監理所蘆洲監理站民國96年3 月23日所為
之北監蘆字第裁46-AAJ003319號、北監蘆字號第裁46-AAJ003320
號裁決處分，聲明異議，本院裁定如下：
    主  文
原處分均撤銷。
甲○○不罰。
    理  由
一、原處分意旨略以：異議人即受處分人甲○○分別於民國95年
    9 月6 日晚間9 時35分許、同日晚間9 時37分許，騎乘車牌
    號碼AXK-398 號重型機車，行經臺北市○○○路與南海路交
    岔路口時，因「紅燈左轉」及「駕駛執照業經註銷仍駕駛機
    器腳踏車」之違規行為，經臺北市政府警察局中正二分局交
    通分隊值勤警員掣單當場舉發，嗣原處分機關就「紅燈左轉
    」之行為依道路交通管理處罰條例第53條第1 項，裁處異議
    人罰鍰新臺幣（下同）4,500 元、並依同條例第63條第1 項
    第3 款規定記違規點數3 點；就「駕駛執照業經註銷仍駕駛
    機器腳踏車」之違規行為，依同條例第21條第1 項第4 款之
    規定裁處異議人罰鍰9,600 元。
二、異議意旨略以：異議人於96年3 月29日收到監理站寄發之前
    開兩張違反道路交通管理事件裁決書，甚感詫異，因裁決書
    上載明之違規時間95年9 月6 日，異議人並未騎車，也沒有
    經過裁決書上載明之違規地點，何來闖紅燈與無照駕駛之事
    實？是否為警政監理單位作業疏失，請相關單位提供相片或
    監視錄影帶佐證，否則任意告發，實難以令人心服，且伊自
    從駕照遭註銷後，即未再騎乘機車而係將行照放置機車置物
    箱內，並將前開機車借與朋友或哥哥使用，然伊實無亦不知
    有前開交通違規，故聲明異議，請求撤銷原處分等語。經查
    ：
(一)、95年9 月6 日晚間9 時35分許、同日晚間9 時37分許，騎乘
    車牌號碼AXK-398 號重型機車者，於行經臺北市○○○路與
    南海路交岔路口時，因「紅燈左轉」及「駕駛執照業經註銷
    仍駕駛機器腳踏車」之違規行為，經原舉發單位執勤員警分
    別以臺北市政府警察局掌電字第AAJ003319 、AAJ003320 號
    交通管理事件通知單掣單當場舉發，該違規人並於上開2 紙
    舉發違反道路交通管理事件通知單之被通知人欄位簽署「甲
    ○○」簽名，原處分機關遂於96年3 月23日分別以北監蘆字
    第裁46-AAJ003319號、北監蘆字第裁46-AAJ003320號書裁處
    異議人罰鍰4,500 元（並記違規點數3 點）、9,600 元等情
    ，有臺北市政府警察局舉發違反道路交通管理事件通知單、
    原處分機關之裁決書各2 紙在卷可稽。又車牌號碼AXK-398
    號重型機車車主登記為甲○○，然甲○○之駕駛執照業於92
    年3 月9 日即遭易處逕註銷迄今，亦有駕照基本資料、車籍
    資料等在卷可參。
(二)、茲本案原處分機關認異議人即為本件違規駕駛人，係以經值
    勤警員當場攔停之違規駕駛人確於前揭舉發違反道路交通管
    理事件通知單上之被通知人欄位簽署異議人姓名「甲○○」
    乙節，為其主要論據，然就遭舉發員警當場舉發之違規駕駛
    人是否確為異議人乙節，證人即舉發異議人本件違規事由之
    臺北市中正二分局交通分隊警員陳中屏，於本院審理時到庭
    結證稱：「（問：本件是你舉發？）對。」、「（舉發當時
    情形？）因為時間久了，所以實際情形沒有什麼印象，如果
    看這個路口，也就是羅斯福路、南海路口，我會在那邊舉發
    的情形就是羅斯福路南往北的方向紅燈時違規左轉進南海路
    。」、「（問：能否辨識庭上的異議人士否為當時舉發的交
    通違規人？）沒有印象。」、「（問：當時舉發是逕行或攔
    停舉發？）攔停舉發，所以違規人有被我攔下來在我面前接
    受盤查。」、「（問：當時的違規人是男性或女性、身高、
    年紀、體型為何？）是男性，但當時違規人的身高、年紀、
    體型等我沒有印象，所以無法確定庭上的異議人是當時被我
    舉發的違規人。」、「（問：當時查獲的違規人就是登記車
    主嗎？）如果對方有拿行照的話，我們就看行照上所載的車
    號與現場車子的車號相符，就不會再做其他的查證，也就是
    證件沒有帶的情況下我們會依照他所講的身分證號碼輸入掌
    上型電腦，主要是為了查證此人的駕照狀態是否正常，以及
    同時會跳出是否為通緝犯。」、「（問：當時查獲時，有無
    叫違規人出示行、駕照？）有，我們攔停都會叫被攔停人出
    示行、駕照，而以本件來說在我叫被攔停人出示行、駕照後
    ，他有無將行、駕照出示，我沒有印象，但因為我看我開的
    第2 張單子是駕照註銷，仍駕車，所以應該是我的掌電上有
    跳出這項資料。」、「（問：開單時有無確認所舉發的車號
    、車款、顏色正確否？）因為是開駕駛人的行為違規，所以
    車子不會去查證，車號應該是正確，但車款顏色我沒有注意
    。」、「（問：查詢被攔停人駕照被註銷時，被攔停人有何
    反應？）時間久了，我不記得。」等語（見本院96年5 月16
    日訊問筆錄），是依證人上開證述情節，證人既無法確定於
    舉發當時駕駛人是否有出示駕照等證件，以供員警依證件上
    所貼相片及人別資料查核該駕駛人之身分，則於此情形下，
    是否有他人於遭舉發交通違規時，逕自冒用異議人人別資料
    簽收系爭舉發違反道路交通管理事件通知單，自不無疑問；
    況證人亦結證稱其對異議人是否為當時舉發的交通違規人沒
    有印象等語如前，而系爭機車固登記為異議人所有，然異議
    人之駕駛執照確於92年3 月9 日即遭易處逕註銷迄今，亦有
    前揭駕照基本資料、車籍資料等附卷可憑，則異議人辯稱其
    自從駕照經註銷後，即不敢再騎機車，而係將機車借與哥哥
    或男性友人使用，其並無前開交通違規行為等語，已非全然
    無據。
(三)、再者，經本院比對聲明異議狀及本院96年5 月16日訊問筆錄
    上異議人所簽寫之各該「甲○○」簽名，該等字體、運筆、
    筆韻均屬相同，堪認此即異議人平日字體及簽名習慣，尚無
    刻意變造字體之情，然該等簽名與證人即舉發員警陳中屏於
    本院審理中當庭提出之本件違規駕駛人遭證人攔停舉發時，
    當場在舉發違反道路交通管理事件通知單（影本）2 紙之收
    被通知人欄位上所簽寫之「甲○○」簽名筆跡，就字體、運
    筆、筆韻方式，二者均有明顯不同，堪認並非出自同一人之
    手；從而，異議人辯稱：伊並非本件遭攔停當場舉發違規之
    駕駛人，應係有人冒名簽署交通違規罰單等語，可以信實。
三、綜上，異議人前揭所辯，洵堪採信，原處分機關逕認異議人
    有前開交通違規行為並為上開裁決，難認允當。本件異議人
    之異議為有理由，應由本院將原處分均撤銷，改諭知受處分
    人不罰，以昭審慎。
四、又異議人已陳明本件遭舉發之交通違規時點乃將系爭機車出
    借哥哥、男性友人使用，而異議人之兄為陳重宏（身分證號
    碼：Ｚ000000000）、林儀文（身分證號碼：Ｚ000000000）等
    人乙節，有本院依職權查詢之全戶戶籍資料1 份附卷可參，
    是前開舉發時地，究係何人在系爭臺北市政府警察局舉發違
    反道路交通管理事件通知單上之被通知人欄位冒用異議人甲
    ○○名義簽名而涉犯偽造私文書罪嫌，本院併依職權告發函
    送臺灣板橋地方法院檢察署檢察官依法偵辦，附此敘明。
據上論斷，應依道路交通管理處罰條例第87條第2 項，道路交通
案件處理辦法第20條前段，裁定如主文。
中　　華　　民　　國　　96　　年　　6 　　月　　8 　　日
　　　　　　　        交通法庭  法  官  陳明偉
以上正本證明與原本無異
如不服本裁定應於送達後5 日內向本院提出抗告狀
                                書記官  陳慧儷
中　　華　　民　　國　　96　　年　　6 　　月　　8　　日
